【裁判字號】    98,易,1066
【裁判日期】    981209
【裁判案由】    傷害等
【裁判全文】
臺灣彰化地方法院刑事判決              98年度易字第1066號
公  訴  人  臺灣彰化地方法院檢察署檢察官
被      告  乙○○
                      8號
上列被告因傷害等案件，經檢察官提起公訴（98年度偵字第7476
號），本院判決如下︰
    主  文
乙○○傷害人之身體，處拘役伍拾玖日，如易科罰金，以新臺幣
壹仟元折算壹日。
其餘被訴部分，無罪。
    犯罪事實
一、乙○○於民國98年8 月14日上午10時30分許，在位於彰化縣
    彰化市○○路○ 段286 號大樓之管理室內，與友人飲用酒類
    。詎其酒後竟藉酒意恃強凌弱，見大樓住戶甲○○正好自該
    大樓外出，便尾隨跟上，並在同路段288 號建物前，向甲○
    ○嗆聲「你欠揍」等語後，隨即以手勒甲○○脖子，並在甲
    ○○身體前傾呈半蹲姿勢時以膝蓋上頂甲○○右胸及以徒手
    毆打甲○○臉部之方式，傷害甲○○之身體，致使甲○○受
    有右側胸壁挫傷、右側眼眶瘀青等傷害，嗣經甲○○報警至
    現場處理，始悉上情。
二、案經甲○○訴由彰化縣警察局彰化分局報請臺灣彰化地方法
    院檢察署檢察官偵查起訴。
    理  由
壹、程序部分（證據能力之認定）：
    按被告以外之人於審判外之陳述，雖不符刑事訴訟法第159
    條之1 至之4 等4 條之規定，而經當事人於審判程序同意作
    為證據，法院審酌該言詞陳述或書面陳述作成時之情況，認
    為適當者，亦得為證據，刑事訴訟法第159 條之5 第1 項定
    有明文。查本案檢察官起訴認被告乙○○涉犯上開罪嫌所憑
    之證據，被告均不爭執該等證據之證據能力，並同意使用作
    為認定事實之依據，本院復審酌檢察官所提出證據之陳述作
    成時，較無人情施壓或干擾之情形，以之作為證據亦屬適當
    ，是該等陳述及書面均具有證據能力。
貳、實體部分：
甲、有罪部分：
一、訊據被告固坦承於98年8 月14日上午10時30分許在彰化市○
    ○路288 號前有飲酒之事實，惟矢口否認有何傷害告訴人甲
    ○○之犯行，並辯稱：是告訴人帶著警察說我打他時才第一
    次看見他，根本不認識告訴人，也與他沒有口角及糾紛，不
    知道告訴人為何指控我毆打他云云。經查：
  (一)證人即被害人甲○○於警詢及偵查時均明確指出係遭一名男
    子搭肩，該男子告知〝你欠揍〞後，就用手毆打被害人肚子
    、頭部及腰部等而成傷等情（詳見98年8 月14日警詢筆錄第
    2 頁、偵卷第8 、9 頁），及其於本院審理時結證稱：當天
    我下樓至警衛室，被告就用手搭在我肩上，說我欠打，就在
    我肚旁搥我一拳，我沒有回手，站著被打，我剛出大樓就搭
    在我肩上打我，然後走了一段路又打我，我胸部右側受傷，
    這部分是我身體前傾呈現半蹲姿勢，被告以膝蓋往上頂我而
    受傷，臉部右側靠近眼睛上方瘀青是被告用手打的，之後，
    我慢慢走到前面一個十字路口，蹲在路旁，有一個好心的人
    來問我，為何蹲在那邊，我說被一個人打，他並問我需不需
    要叫救護車，我說不用，過了二、三分鐘，被告又拿扁鑽來
    ，我沒有認錯人，報警後，員警來時被告還在現場等語（見
    本院卷第21頁背面至第22頁），互核被害人甲○○所受傷勢
    確為「右側胸壁挫傷」、「右側眼眶瘀青」，及依病歷記載
    「傷患因上述傷害於98年8 月14日13時14分急診就診並行傷
    口處置及檢查後，當日離院」，有財團法人彰化基督教醫院
    診斷證明書可參（見警卷），暨被告於98年8 月14日中午12
    時1 分之酒精濃度測定值為0.59MG/L（見警卷之酒精濃度測
    定值）等情，足知被告確藉酒意而以膝蓋及手毆打被害人甲
    ○○，而致被害人受有右側胸壁挫傷、右側眼眶瘀青等傷害
    ，應堪認定。
  (二)又證人陳金生於警詢時證稱：我於98年8 月14日上午10時30
    分許在彰化市○○路與永安街口發現甲○○，手抱著肋骨很
    難過的樣子，我就問為何會不舒服，甲○○便說被人毆打，
    接著問是何人向你毆打，甲○○便用手指著穿黑色衣服之男
    子向他毆打，該名男子朝著甲○○方向走來，右手持1 把尖
    尖的東西作勢要傷害他，我就勸該男子不要發生是非，結果
    該男子便向我說很希望鬧事，後來該男子就離開現場，重複
    追至該路口連續4 次才停止，所以我才報警處理，我沒有看
    見甲○○被毆打過程等語（詳見98年8 月14日警詢筆錄第2
    頁），及於偵查時結證稱：當天我要去吃麵線，在永安街與
    中正路口看到甲○○蹲在路上一臉很痛苦的樣子，我以為是
    車禍，上前問他要不要叫救護車，他說不用，他是被人打，
    然後打他的人就過來，我看到乙○○拿一個兇器，但是我看
    不出是什麼東西，乙○○過來時罵甲○○三字經，並且說了
    一些對甲○○不利的話，但是具體內容是什麼我忘記了，我
    只記得乙○○因為一直被朋友帶回去，就這樣來來回回4 次
    ，乙○○來時，我有幫忙勸阻，所以我記得他的臉，確定不
    會認錯，因為他來了4 次等語（詳見偵卷第9 至10頁），並
    參酌被害人甲○○甫遭人毆打後，被告仍在現場且持尖尖不
    明物品作勢要傷害告訴人，並表示很希望鬧事等情，且被告
    於當日確實穿著黑色上衣，此亦經該大樓保全曾進順於偵查
    時結證，並互核無訛，暨告訴人遭受毆打細節之上揭告訴內
    容及診斷證明書等等，由此均足以顯現被告確實有毆打告訴
    人之犯行，堪以認定。
  (三)至於證人即被告朋友謝昌富於偵查時結證稱：當時我與被告
    一起喝酒，喝到十點多時，警察至現場，因為有2 個民眾告
    他傷害罪，當時我、被告及松哥共3 個人一起喝酒，被告當
    天穿白色上衣黑褲子，被告一直坐在我面前和我喝酒，中間
    沒有離開過等語（詳見偵卷第17、18頁），而證人即該大樓
    保全曾進順於偵查時結證稱：乙○○帶一個朋友到管理室喝
    酒，時間是上午10點多，到10點30分他就和他朋友2 人一起
    離開，大概到快11點多時乙○○一個人回來，甲○○出去時
    ，乙○○有無跟著出去我不知道，因為已離開我的視線，但
    乙○○與他朋友差不多在那個時間離開，乙○○當天穿黑色
    上衣等語（詳見偵卷第22、23頁），互參足知被告朋友謝昌
    富與大樓保全曾進順所述情節不甚相符，證人謝昌富所述，
    實難認足以採為被告有利之認定。
  (四)綜上所述，被告辯稱伊沒有毆打被害人云云，委無足採，本
    件事證已臻明確，被告確有傷害甲○○之犯行，堪以認定，
    應依法論科。
二、論罪科刑之理由：
  (一)核被告乙○○所為，係犯刑法第277 條第1 項之普通傷害罪
    。
  (二)爰審酌被告與告訴人甲○○原不相識，且無任何仇恨，竟無
    故毆打告訴人，致告訴人受有右側胸壁挫傷、右側眼眶瘀青
    等傷害，其犯罪動機、目的、手段，及於犯罪後不思與被害
    人達成和解，對於被害人提出新臺幣5 千元之賠償金額，亦
    不願為和解之商談，且於犯罪後猶矢口否認犯行，犯罪後態
    度不佳等一切情狀，量處如主文所示之刑，並合併諭知易科
    罰金之折算標準，以資儆懲。
乙、無罪部分：
一、公訴意旨另略以：被告乙○○毆打甲○○，甲○○於受傷後
    步行至彰化縣彰化市○○路與永安街口蹲著休息，乙○○竟
    另基於恐嚇之犯意，持不詳之黑色物品，接續至該路口4 次
    ，以「要捅你一刀見血」等加害生命、身體之言語，恐嚇甲
    ○○致生危害於其安全，因認被告乙○○係犯刑法第305 條
    之恐嚇危害安全罪嫌等語。
二、按犯罪事實應依證據認定之，無證據不得認定犯罪事實；不
    能證明被告犯罪者，應諭知無罪之判決，刑事訴訟法第154
    條第2 項、第301 條第1 項分別定有明文。次按告訴人之告
    訴，係以使被告受刑事訴追為目的，是其陳述是否與事實相
    符，仍應調查其他證據以資審認；認定不利於被告之事實，
    須依積極證據，苟積極證據不足為不利於被告事實之認定時
    ，即應為有利於被告之認定；另刑事訴訟法第161 條已於91
    年2 月8 日修正公佈，其第1 項規定：檢察官就被告犯罪事
    實，應負舉證責任，並指出證明之方法。因此，檢察官對於
    起訴之犯罪事實，應負提出證據及說服之實質舉證責任，倘
    其所提出之證據，不足為被告有罪之積極證明，或其指出證
    明之方法，無從說服法院以形成被告有罪之心證，基於無罪
    推定之原則，自應為被告無罪判決之諭知（最高法院52年臺
    上字第1300號、30年上字第816 號、92年臺上字第128 號判
    例意旨參照）。
三、訊據被告乙○○堅詞否認有何上揭恐嚇危害安全之犯行，並
    辯稱：伊沒有恐嚇等語。經查：
  (一)證人陳金生於警詢時證稱：我因看見有人手持一黑色尖尖的
    東西，並在旁有一名男子受傷，所以警方請我至派出所製作
    筆錄，…該名男子朝著甲○○方向走來，右手持1 把尖尖的
    東西追至該路口，嘴巴一直罵甲○○並持尖尖的東西作勢要
    傷害他，我就勸該男子不要發生是非，結果該男子便向我說
    我很希望鬧事，…等語（詳見98年8 月14日警詢筆錄第2 頁
    ），及於偵查時結證稱：當天我要去吃麵線，…我看到乙○
    ○拿一個兇器，但是我看不出是什麼東西，乙○○過來時罵
    甲○○三字經，並且說了一些對甲○○不利的話，但是具體
    內容是什麼我忘記了，我只記得乙○○因為一直被朋友帶回
    去，就這樣來來回回4 次，乙○○來時，我有幫忙勸阻，所
    以我記得他的臉，所以確定不會認錯，因為他來了4 次等語
    （詳見偵卷第9 至10頁），細繹上揭內容，證人陳金生對於
    被告係以何言語，或以何詞彙，或以何內容恐嚇被害人，均
    未能為明確之描述，顯見證人陳金生對於被告辱罵被害人甲
    ○○之內容，並無鮮明之印象，其證述無法就恐嚇被害人之
    犯行，為任何佐證，應屬明確。
  (二)又告訴人甲○○於本院審理時結證稱：被告又拿扁鑽來，並
    以臺語說要把我殺到流血，被告共來4 次，第1 次來就說要
    殺我，這4 次都有拿扁鑽說要殺我，被告4 次都是自己來等
    語（詳見本院卷第22頁），及於偵查時結證稱：乙○○此時
    又拿扁鑽過來，他說要給我捅一刀見血，還來了4 次等語（
    見偵卷第9 頁），暨於警詢時指稱：該男子右手握著扁鑽在
    彰化市○○路與永安街口作勢要向我傷害，並向我示威4 次
    ，現場打我時沒有他人看到，在我們僵持很久時有一名路人
    出來向我們排解，該名男子還是繼續向我及排解的路人罵三
    字經，該名路人要作證等語（詳見98年8 月14日警詢筆錄第
    2 頁），足知被害人甲○○於警詢時就被告恐嚇之內容及言
    詞未為任何指述，嗣於偵查時則稱「要給我捅一刀見血」，
    後於本院審理時卻稱「要把我殺到流血（臺語）」，其各次
    陳述關於恐嚇言詞之內容似有出入，且告訴人甲○○所述之
    路人即為證人陳金生，觀之陳金生上揭證述，實無從知悉被
    告恐嚇被害人甲○○之確實內容。依前揭說明，被告涉犯恐
    嚇危害安全之事實，除告訴人之指述外，又查無其他證據以
    資審認告訴人此部分之告訴是否與事實相符，故而告訴人甲
    ○○此部分之告訴，無足憑採。
四、綜上所述，公訴人所指被告另涉犯恐嚇危害安全之犯行，既
    有如上之瑕疵，本院對公訴人起訴被告此部分犯行無法形成
    有罪之確信；此外，公訴人復未提出其他適合於證明被告犯
    罪事實之其他積極證據，以資證明被告有該部分犯行，揆諸
    前開說明，被告此部分犯行當屬不能證明，自應為被告無罪
    判決之諭知。
、應適用之法條：
一、刑事訴訟法第299 條第1 項前段、第301 條第1 項前段。
二、刑法第277 條第1 項、第41條第1 項前段，刑法施行法第1
    條之1 第1 項、第2 項前段。
本案經檢察官葉建成到庭執行職務。
中    華    民    國    98    年    12    月    9     日
                  刑事第五庭    法  官  李淑惠
以上正本證明與原本無異。
如不服本判決應於收受判決後10日內向本院提出上訴書狀，並
應敘述具體理由。其未敘述上訴理由者，應於上訴期間屆滿後
20日內向本院補提理由書(均須按他造當事人之人數附繕本)
「切勿逕送上級法院」。
告訴人或被害人對於判決如有不服具備理由請求檢察官上訴者，
其上訴期間之計算係以檢察官收受判決正本之日期為準。
中    華    民    國    98    年    12    月    9     日
                                書記官  張清秀
附錄本案論罪科刑法條全文：
中華民國刑法第277 條(普通傷害罪)
傷害人之身體或健康者，處3 年以下有期徒刑、拘役或1 千元以
下罰金。
犯前項之罪因而致人於死者，處無期徒刑或7 年以上有期徒刑；
致重傷者，處3 年以上10年以下有期徒刑。


司法院資訊處製作；財團法人民間司法改革基金會備份。
